【裁判字號】    97,交聲,266
【裁判日期】    971002
【裁判案由】    違反道路交通管理處罰條例聲明異議
【裁判全文】
臺灣花蓮地方法院交通事件裁定         97年度交聲字第266號
原處分機關  交通部公路總局臺北區監理所花蓮監理站
異  議  人
即受處分人  甲  ○
上列受處分人因違反道路交通管理處罰條例案件，對於交通部公
路總局台北區監理所花蓮監理站中華民國97年9月8日花監違字第
裁44-P00000000號違反道路交通管理事件之裁決聲明異議，本院
裁定如下：
    主  文
原處分關於吊扣甲○職業大貨車駕駛執照拾貳個月部分撤銷。
上開撤銷部分不罰。
    理  由
一、異議意旨略以：受處分人即異議人甲○酒後因心存僥倖而駕
    車，鑄下酒駕之大錯，感到非常懊悔，除必須負擔新臺幣（
    下同）19500元代價外，為避免多增加 1天就要增加1天的車
    輛保管費用負擔，也趕緊繳交罰金，而其目前在新竹貨運擔
    任主管一職，依公司規定，舉凡駕照被吊扣銷之員工就無法
    擔任司機以上一職，也就是會失去工作，故其若駕照被吊扣
    就等同工作沒了，其書讀不多，只能做這份勞力付出的工作
    以養家糊口，希望法院別吊扣其賴以維生的營業大貨車駕照
    ，況且其酒駕當時所駕駛之車輛為自用小客車，並非營業大
    貨車，依法理應吊扣自小客車駕照，而非職業大貨車駕照，
    為此不服原處分而聲明異議等語。
二、原處分意旨略以：異議人於民國97年9月7日2時5分許，駕駛
    車號 8W-9570號自小客車，行經花蓮市○○路時，經警測得
    其酒精濃度超過規定標準（0.25-0.4），乃依道路交通管理
    處罰條例第35條第 1項第1款規定，處罰鍰19500元，吊扣職
    業大貨車駕駛執照12個月，施以道路安全講習。
三、按汽車駕駛人，駕駛汽車經測試檢定酒精濃度超過規定標準
    者，處15000元以上60000元以下罰鍰，並當場移置保管該汽
    車及吊扣其駕駛執照1年。汽車駕駛人有第35條第1項規定之
    情形者，應接受道路交通安全講習，道路交通管理處罰條例
    第35條第1項第1款及第24條第1項第2款分別定有明文。
四、經查：
    (一)異議人於上揭時地駕駛前開小客車為經花蓮縣警察局花蓮
      分局美崙派出所測得其呼氣中所含酒精濃度達0.3 MG/L，
      乃依道路交通管理處罰條例第35條第1項第1款規定舉發等
      情，有舉發違反道路交通管理事件通知單乙紙在卷可參，
      且異議人對此亦不爭執，是其有此違規行為甚明。
    (二)又據異議人之聲明異議狀內容可悉，異議人於本件僅就原
      處分諭知關於吊扣其職業大貨車駕駛執照12個月部分聲明
      異議，而就原處分所處罰鍰 19500元及施以道路交通安全
      講習部分並無異議，故此部分並不在異議人聲明異議範圍
      內，本院就此部分自無庸審酌，先予敘明。
    (三)次按，汽車駕駛人，因違反本條例及道路交通安全規則之
      規定，受吊銷駕駛執照處分時，吊銷其持有各級車類之駕
      駛執照，道路交通管理處罰條例第68條定有明文。此規定
      係於94年12月14日修正公布，並於95年3月1日施行，而修
      正前之道路交通管理處罰條例第68條係規定「汽車駕駛人
      ，因違反本條例及道路交通安全規則之規定，受吊扣或吊
      銷駕駛執照處分時，吊扣或吊銷其持有各級車類之駕駛執
      照」。參以該條之修正過程與修正條文係因立法委員認為
      原條文將違法或違規駕駛人所持有各級車類之駕駛執照一
      併吊銷或吊扣，失之過酷，對於人民工作與生活影響過鉅
      ，有違比例原則，經與交通部協商後，乃將其中「受吊扣
      處分者，吊扣其持有各級車類之駕駛執照」部分之規定刪
      除。是駕駛人違反道路交通管理處罰條例第35條第1項第1
      款之規定而受吊扣駕駛執照處分時，依修正後同法第68條
      規定並參照其修正意旨，應僅得吊扣違規或違法當時駕駛
      車類之駕駛執照，否則將造成同一違規或違法行為，因受
      處分人持有駕駛執照種類之不同，而異其處分之結果。況
      酒醉駕車行為係製造法所不容許之風險，以風險製造之立
      場觀之，並不因駕駛車輛種類之不同，而有所差別，但從
      風險實現之觀點而言，酒醉駕駛車類之不同，其對於交通
      安全衍生之實害結果也有所差異，如駕駛人駕駛低一級之
      車類違反本條例之規定時，不論其所造成之實害結果，而
      一律吊扣駕駛人所持有之各類駕照，亦有違相同事件相同
      處理，不同事件不同處理之平等原則。
五、綜上所述，異議人確有於上述時地駕駛自小客車而有呼氣酒
    精濃度超過規定標準之違規行為，惟異議人既無普通小型車
    駕駛執照可供吊扣，且又欠缺相關法令依據可對之處以吊扣
    職業大貨車駕駛執照，已如前述，是原處分機關對異議人處
    以吊扣職業大貨車駕駛執照12個月，容有未洽，自應由本院
    對此部分撤銷，改諭知不罰。
六、據上論斷，應依道路交通案件處理辦法第20條前段，裁定如
    主文。
中    華    民    國    97    年    10    月    2     日
                  交通法庭      法  官  李世華
上列正本證明與原本無異。
如對本裁定不服，應於送達後5日內，向本院提出抗告狀（應抄
附繕本）。
中    華    民    國    97    年    10    月    2     日
                                書記官


司法院資訊處製作；財團法人民間司法改革基金會備份。
